臺灣桃園地方法院刑事判決
110年度訴字第518號
公  訴  人  臺灣桃園地方檢察署檢察官 
被      告  黃柏元


被      告  曾濬翌  （原名曾柏勳）



上列被告因傷害案件，經檢察官提起公訴（109年度偵字第5473
號），本院判決如下：
    主  文
黃柏元、曾濬翌均無罪。
    理  由
一、公訴意旨略以：被告黃柏元、曾濬翌及同案被告張翔安（現
    通緝中）於民國108年7月29日晚間，前往其友人之父吳少萍
    （所涉傷害部分，業經臺灣桃園地方檢察署檢察官以109年
    度偵字第5473號為不起訴處分）所經營位於桃園市○○區○○路
    0段000○0號原味小吃店用餐，嗣於同日晚間8時40分許，吳
    少萍與其胞弟即告訴人吳少榮（所涉傷害部分，業經臺灣桃
    園地方檢察署檢察官以110年度偵字第2235號為不起訴處分
    ）在上址店外，因細故發生口角爭執，告訴人遂徒手推擠吳
    少萍，並將吳少萍壓制在牆上，被告黃柏元、曾濬翌及同案
    被告張翔安見狀竟各基於傷害之犯意，上前徒手毆打告訴人
    ，致告訴人受有左下眼瞼撕裂傷（1.5公分長）、左顏面撕
    裂傷（1.5公分長）、左顏面及右小腿多處挫傷等傷害。因
    認被告黃柏元、曾濬翌涉均犯刑法第277條第1項之傷害罪嫌
    。
二、按犯罪事實應依證據認定之，無證據不得認定犯罪事實；不
    能證明被告犯罪者，應諭知無罪之判決，刑事訴訟法第154
    條第2項、第301條第1項前段分別定有明文。所謂證據，係
    指直接或間接足以證明犯罪行為之一切證人、證物而言；且
    事實之認定，應憑證據，如未能發現相當證據，或證據不足
    以證明，自不能以推測或擬制之方法，以為裁判基礎。倘檢
    察官對於起訴之犯罪事實所提出之證據，不足為被告有罪之
    積極證明，或其指出之證明方法，無從說服法院以形成被告
    有罪之心證，基於無罪推定之原則，自應為被告無罪判決之
    諭知，最高法院30年上字第128號、40年台上字第86號、92
    年台上字第128號判例意旨可參。
三、公訴意旨認被告黃柏元、曾濬翌涉犯前揭傷害犯行，無非係
    以：被告黃柏元、曾濬翌及同案被告張翔安於警詢及偵查中
    之供述、證人即告訴人吳少榮、證人吳少萍於警詢及偵查中
    之證述、員警密錄器翻拍照片、長庚醫療財團法人長庚紀念
    醫院診斷證明書為其論據。
四、訊據被告黃柏元、曾濬翌固坦承於前揭時間，於桃園市○○區
    ○○路0段000○0號原味小吃店用餐，因告訴人與吳少萍發生爭
    執，渠等聽聞聲響後，即上前與告訴人推拉，過程中，告訴
    人跌倒並撞到摩托車等事實，惟均堅詞否認有何傷害犯行，
    被告黃柏元辯稱：我們在店內用餐，聽到很大蹦一聲，我們
    就出去勸架，當時告訴人抓著吳少萍的脖子撞在店的透明玻
    璃上，我有把告訴人拉開，他來的時候已經喝很多酒，在拉
    的過程，他有跌倒撞到後面那台摩托車，但他的傷勢怎麼來
    的我不清楚等語；被告曾濬翌則辯謂：吳少萍跟告訴人有肢
    體衝突，我看到告訴人把吳少萍壓在玻璃上，我便跟黃柏元
    、張翔安上前勸架，過程中多少有一點肢體上的互動，即他
    先動手，我有反擊打到他，但不至於到毆打等語。經查：
  ㈠被告黃柏元、曾濬翌及同案被告張翔安於起訴書所載時間，
    於桃園市○○區○○路0段000○0號原味小吃店用餐，因告訴人與
    吳少萍發生爭執，告訴人遂徒手推擠吳少萍，並將吳少萍壓
    制在牆上，被告黃柏元、曾濬翌及同案被告張翔安見狀即上
    前與告訴人推拉，致告訴人跌到而撞到停放在旁之摩托車，
    告訴人當日受有左下眼瞼撕裂傷（1.5公分長）、左顏面撕
    裂傷（1.5公分長）、左顏面及右小腿多處挫傷等事實，業
    據被告黃柏元、曾濬翌於警詢及本院審理時、同案被告張翔
    安於警詢及偵訊時供述明確（見偵卷第15頁、第27頁、第10
    1至103頁、本院訴字卷第139至140頁、第216頁、第218至21
    9頁），核與證人即告訴人、證人吳少萍於警詢、偵訊及本
    院審理時證述之情節大致相符（見偵卷第9頁、第47頁、第9
    8至99頁、第103頁、第115至117頁、本院訴字卷第209至210
    頁、第212頁、第214至217頁），並有長庚醫療財團法人林
    口長庚紀念醫院診斷證明書及員警密錄器翻拍照片在卷可佐
    （見偵卷第55至59頁），足證告訴人前揭傷勢確與被告黃柏
    元、曾濬翌推拉之行為有因果關係，此部分事實，應堪認定
    。
  ㈡按所謂正當防衛，係指對於現在不法之侵害，出於防衛自己
    或他人權利之行為而言，此觀刑法第23條前段規定即明。所
    謂不法之侵害，只須客觀上有違法之行為已足，不因侵害之
    大小與行為之輕重而有所差別，縱使防衛行為逾必要程度，
    亦僅屬防衛過當之問題，尚不能斷認非屬防衛行為。而對於
    現在不法侵害之防衛行為是否過當，須就實施之情節而為判
    斷，申言之，正當防衛乃源於個人保護及維護法秩序原則，
    係屬正對不正之權利行使，並不要求防衛者使用較為無效或
    根本不可靠之措施，苟防衛者未出於權利濫用，而以防衛之
    意思，則防衛方法不以出於不得己或唯一為必要，只要得以
    終結侵害並及時保護被侵害之法益，均屬客觀必要之防衛行
    為（最高法院107年度台上字第4877號、108年度台上字第62
    號判決亦同此旨）。
  ㈢經查，證人黃柏元於警詢、偵訊及本院審理時供稱：案發當
    時，告訴人與吳少萍在外面已經打起來了，我們出去是把他
    們分開，因為這個老闆吳少萍是我一個朋友的爸爸，當時我
    只有上前勸架、拉架，告訴人好像有喝酒，我有徒手推告訴
    人，在拉的過程他有跌倒撞到後面那台機車，應該是我拉架
    時導致他跌倒，但我不是攻擊等語（見偵卷第27頁、第102
    頁、第139至140頁、第216頁、第218頁），被告曾濬翌於偵
    訊及本院審理時亦供陳：我們去勸架當時，因為告訴人先動
    手，有打到我們這邊，我跟黃柏元、張翔安在勸架時也有不
    小心打到他，我有揮到他，但我們是出於阻擋他們起紛爭，
    不至於到毆打等語（見偵卷第101頁、本院卷第213頁），核
    與證人吳少萍於本院審理時證述：告訴人當天掐著我的脖子
    ，我就撞到店門口的一大塊玻璃，且因為告訴人先掐我的脖
    子，所以我才還手阻擋他的手，被告黃柏元、曾濬翌及同案
    被告張翔安是當天在我店裡的客人，他們就從店裡跑出來，
    要把我們拉扯開，那時扯來扯去，撞過來撞過去，我知道他
    們是好心要勸解我們等語大致相符（見本院卷第214至217頁
    ），足見被告2人稱渠等係上前勸架、拉架等情，應非子虛
    。是以，被告2人與告訴人發生推拉，既係對於告訴人與吳
    少萍間肢體衝突之現時不法侵害，所為之防衛行為，自應評
    價為正當防衛行為，且該等推拉之動作，確屬理性之第三人
    處於同一防衛情狀，得以適當有效排除不法侵害之最輕微手
    段，尚未超越必要之程度。
五、綜上所述，被告黃柏元、曾濬翌對告訴人為推拉之行為，雖
    造成告訴人受有前述傷害之結果，然係當下為排除現時不法
    侵害所為之適當且必要之行為，並無防衛過當之情形，符合
    刑法第23條前段之正當防衛要件，而得阻卻渠等傷害行為之
    違法，依法係屬不罰，揆諸前揭說明，自應為被告2人無罪
    之諭知，以昭審慎。
據上論斷，應依刑事訴訟法第301條第1項前段，判決如主文。
本案經檢察官蕭佩珊提起公訴，由檢察官蔡宜均到庭執行職務。
中    華    民    國    111   年    1     月    26    日
                  刑事第十一庭  審判長法  官  潘政宏
                                      法  官  林育駿
                                      法  官  蔡旻穎
以上正本證明與原本無異。
如不服本判決應於收受判決後20日內向本院提出上訴書狀，並應
敘述具體理由。其未敘述上訴理由者，應於上訴期間屆滿後20日
內向本院補提理由書(均須按他造當事人之人數附繕本)「切勿逕
送上級法院」。 
　　　　　　　　　　　　　　　        書記官　黃瓊儀
中　　華　　民　　國　　111 　年　　1 　　月　　27　　日